臺灣基隆地方法院刑事判決　　　　　　　　　　　　　九十一年度訴字第一四三號
　　公　訴　人　臺灣基隆地方法院檢察署檢察官
　　被　　　告　乙○○
右列被告因偽造文書等案件，經檢察官提起公訴（九十年度偵緝字第三二號、九十年
度偵字第二一三０、二五七０、五０一三號），本院判決如左：
    主      文
乙○○共同連續行使偽造私文書，足以生損害於他人，累犯，處有期徒刑壹年陸月。
卷附及扣案如附表所示之物，均沒收之。
    事      實
一、乙○○前曾於民國八十五年間，因竊盜案件，經本院於八十五年六月十四日，以
    八十五年度訴字第二０九號判處有期徒刑一年確定，於八十五年九月一日入監執
    行；又於八十四年間，因違反麻醉藥品管理條例等案件，經本院於八十四年十二
    月五日，以八十四年度訴字第四五五號判處有期徒刑七月確定，刑期接續執行，
    於八十六年十二月三日假釋出監，八十七年二月十九日假釋期滿未經撤銷假釋，
    以已執行論。詎乙○○仍不知悔改，基於意圖為自己不法所有之概括犯意，或獨
    自，或與甲○○（甲○○部分將另行審結）基於犯意之聯絡，連續為下列犯行，
    嗣為警於九十年五月十七日下午七時三十分許，在臺北縣瑞芳鎮○○○○路二０
    六號之名毅通信有限公司（下稱「名毅公司」）前查獲，並扣得偽刻之「丁○○
    」、「己○○」印章各乙枚；變造後之「丁○○」身分證正本乙枚、影本十二枚
    （正、反面各六枚）；變造後之「己○○」身分證正本乙枚、影本五枚（正面二
    枚、反面三枚）；以「丁○○」名義變造之健保卡彩色影本乙枚、正面黑白影本
    六枚；以「己○○」名義變造之健保卡彩色影本乙枚、正、反面黑白影本各六枚
    ；以「丁○○」名義變造之郵政存簿儲金簿首頁正、反面影本各四紙（含偽造之
    「丁○○」印文正本四枚、影本三枚）；以「己○○」名義變造之郵政存簿儲金
    簿首頁正、反面影本各四紙（含偽造之「己○○」印文正本四枚、影本三枚）：
  (一)乙○○明知甲○○持有之「戊○○」、「丙○○」身分證各乙枚，均係他人遺失
    或被竊之贓物（「戊○○」身分證係於八十八年間，在海洋大學附近遺失；「丙○○」身分證則係於不詳時間，在不詳地點遺失或被竊；「戊○○」、「丙○○
    」身分證均係甲○○以向便利商店店員謊稱身分證遺失之方式詐騙所得），仍於
    九十年五月十日之不詳時間，收受甲○○所交付之前開身分證件，以圖與甲○○
    二人共同冒「戊○○」、「丙○○」名義申請行動電話門號使用或轉售圖利；乙○○復與甲○○基於概括犯意之聯絡，先由乙○○於同日下午四時許，在臺北縣
    瑞芳火車站附近之刻印店，利用該店不知情之成年男子，偽刻「戊○○」、「丙○○」印章各乙枚；嗣前揭印章偽刻完成後，乙○○旋與甲○○共同持前揭身分
    證件及偽刻之印章前往臺北縣瑞芳鎮○○○○路二０六號之名毅公司，由乙○○
    冒「戊○○」名義；甲○○冒「丙○○」名義，共同向名毅公司不知情之負責人
    庚○○表示欲申請行動電話門號使用，利用不知情之庚○○分別為其二人以「戊○○」名義填寫和信電訊股份有限公司（下稱「和信公司」）行動電話門號申請
    書三張（行動電話門號分別為000000000
    0、0000000000、0000000000號），偽造「戊○○」署名
    三枚，再將偽刻之「戊○○」印章蓋於前揭「戊○○」署名之旁，偽造「戊○○
    」印文三枚；以「戊○○」名義填寫遠傳電信股份有限公司（下稱「遠傳公司」
    ）行動電話門號申請書三張（行動電話門號分別為000000000
    0、0000000000、0000000000號），偽造「戊○○」署名
    三枚，並將偽刻之「戊○○」印章蓋於前揭「戊○○」署名之旁，偽造「戊○○
    」印文三枚，再由乙○○於「戊○○」署名旁以指印劃押；以「丙○○」名義填
    寫和信公司行動電話門號申請書三張（行動電話門號分別為000000000
    0、0000000000、0000000000號），偽造「丙○○」署名
    三枚，並將偽刻之「丙○○」印章蓋於前揭「丙○○」署名之旁，偽造「丙○○
    」印文三枚；以「丙○○」名義填寫臺灣大哥大股份有限公司（下稱「臺灣大哥
    大」）行動電話門號申請書二張（行動電話門號分別為0000000000、
    0000000000號），偽造「丙○○」署名二枚，並將偽刻之「丙○○」
    印章蓋於前揭「丙○○」署名之旁，偽造「丙○○」印文一枚；以「丙○○」名
    義填寫遠傳行動電話門號申請書三張（行動電話門號分別為000000000
    0、0000000000、0000000000號），偽造「丙○○」署名
    三枚，並將偽刻之「丙○○」印章蓋於前揭「丙○○」署名之旁，偽造「丙○○
    」印文三枚，再由甲○○於「丙○○」署名旁以指印劃押，連續以此方式利用不
    知情之庚○○為其二人連續偽造私文書十四次，足以生損害於戊○○、丙○○、
    和信公司、遠傳公司、臺灣大哥大及名毅公司之負責人庚○○。乙○○與甲○○
    並進而基於意圖為自己及第三人不法所有之犯意聯絡，連續十四次交付行使前揭
    經其二人以上開方式偽造之行動電話申請書，使庚○○陷於錯誤，為其二人申辦
    如前所述之十四支行動電話門號，並分別將每支原價新臺幣（下同）三千八百元
    之國際牌行動電話二支，以搭配門號每支九百九十元之優惠價格；將每支原價三
    千五百元之明基牌行動電話二支，以搭配門號每支八百八十元之優惠價格，售與
    乙○○與甲○○二人。乙○○與甲○○於取得前揭行動電話及行動電話門號之後
    ，旋由甲○○將之交予「蔡經理」以轉售牟利，致行動電話公司陷於錯誤而提供
    通話服務。乙○○與甲○○二人共計以上述之方式向名毅公司詐得行動電話價差
    一萬零八百六十元；向和信公司詐得手機通話費一萬六千一百三十九元；向遠傳
    公司詐得手機通話費一萬八千零二十一元；向臺灣大哥大詐得手機通話費七百二
    十三元。
  (二)乙○○明知其於九十年五月十六日上午九時許，在基隆市○○路之「柏林醫院」
    內，所拾獲之不詳姓名、年籍之成年女子照片乙幀、「己○○」、「丁○○」身
    分證各乙枚及不詳姓名、年籍之成年男子、成年女子之健保卡各乙枚，均係離本
    人持有之物，竟意圖為自己不法之所有，予以侵吞入己；又於同日上午十一時許
    ，在臺北縣瑞芳火車站附近之刻印店，利用該店不知情之成年男子，偽刻「己○○」、「丁○○」印章各乙枚；復明知其就前揭健保卡內容並無擅自變更之權限
    ，仍於返回基隆市○○區○○路一七七之二號三樓其住處之途中之不詳處所，以
    不明物體將前揭健保卡上姓名、年籍等註記遮蔽，再以彩色影印之方式，使影印
    完成之健保卡無姓名、年籍之註記，並於前揭姓名、年籍註紀欄空白之健保卡內
    分別填入「己○○」、「丁○○」之年籍資料，以此方式連續變造前揭健保卡內
    容二次，致生損害於己○○、丁○○及行政管理之正確性，至前揭健保卡正本，
    則於乙○○完成上開變造行為後，隨手丟棄於不詳處所；再明知其就前揭「丁○○」、「己○○」身分證之內容亦均無擅自變更之權限，仍於返回前揭住處後，
    分別將其拾獲之前揭照片換貼於「己○○」身分證上，並擅自更改「己○○」、
    「丁○○」身分證上之地址註記，以此方式連續變造「己○○」及「丁○○」之
    身分證件，致生損害於己○○、丁○○及行政管理之正確性；又明知其就自己所
    有郵政存簿儲金簿（局號００六０六九─四；帳號四九０００六─四）之內容無
    擅自更改之權限，仍以變造上開健保卡之相同方式，先以不明物體將上開郵政存
    簿儲金簿首頁所載之自己姓名及首頁留存之自己印文部分遮蔽，再影印二份，使
    影印完成之郵政存簿儲金簿首頁欠缺存款人姓名及取款印文之註記，並於前開欠
    缺存款人姓名及取款印文註記之郵政存薄儲金薄影本內分別填入「己○○」、「
    丁○○」之姓名，並分別將前揭偽刻之「己○○」、「丁○○」印章分別蓋於取
    款印文欄位部分，連續以此方式偽造「己○○」、「丁○○」印文，並變造前揭
    郵政存簿儲金簿之內容，連續偽造私文書二次，致生損害於己○○、丁○○及郵
    政儲金管理之正確性。乙○○於完成前揭變造行為後，復意圖為自己之不法所有
    ，持前揭經其偽刻之印章及變造之身分證、健保卡及郵政存簿儲金簿影本等證件
    ，前往臺北縣瑞芳鎮○○○○路二０六號之「名毅公司」，提交前揭經變造之健
    保卡、身分證及郵政存簿儲金簿與不知情之庚○○，以此方式連續行使變造證件
    四次及行使變造私文書二次，意圖再次以事實(一)所載之方式冒用己○○、丁○○
    名義申辦行動電話門號，惟因名毅公司負責人庚○○查覺乙○○交付之證件有異
    ，佯請乙○○於隔日前來取件，再通報管區員警，乙○○始於九十年五月十七日
    下午七時三十分許依約前往上址取件時，為員警當場查獲，致未得逞。
二、案經基隆市警察局第一分局、臺北縣警察局瑞芳分局、臺北市政府警察局中山分
    局、臺北市政府警察局松山分局分別報請臺灣基隆地方法院檢察署檢察官偵查起
    訴。
    理      由
一、訊之被告乙○○坦承上情不諱，核其自白之情節，與被害人戊○○、丁○○、己○○指述之情形相符，且有贓物認領保管收據乙紙（戊○○身分證）及前揭行動
    電話門號申請書、行動電話通聯紀錄、電信費用帳單等件在卷可憑，復有偽刻之
    「丁○○」、「己○○」印章各乙枚；變造後之「丁○○」身分證正本乙枚、影
    本十二枚（正、反面各六枚）；變造後之「己○○」身份證正本乙枚、影本五枚
    （正面二枚、反面三枚）；以「丁○○」名義變造之健保卡彩色影本乙枚、正面
    黑白影本六枚；以「己○○」名義變造之健保卡彩色影本乙枚、正、反面黑白影
    本各六枚；以「丁○○」名義變造之郵政存簿儲金簿首頁正、反面影本各四紙（
    含偽造之「丁○○」印文正本四枚、影本三枚）；以「己○○」名義變造之郵政
    存簿儲金簿首頁正、反面影本各四紙（含偽造之「己○○」印文正本四枚、影本
    三枚）扣案可佐，堪認被告自白與事實相符，洵堪採信。被告於本院審理時，雖
    另稱伊係一時貪圖小利，始受同案被告甲○○之利用犯下前述犯行，伊並不知後
    果竟有如此嚴重，伊亦不知如此行為竟會構成犯罪云云，然查，被告為一具有辨
    別事理能力之成年男子，有被告年籍在卷可參，被告既具明辨事非之能力，復查
    無不能控制自己行為之情狀，則其就明知所做所為欠缺正當權源之情形下，仍決
    意為前述犯行，其行為為刑罰法律所欲規範之對象乙情，殆屬無疑；再者，行為
    人不得因不知法律而免除其刑事責任，刑法第十六條前段定有明文，是不論被告
    就其所做所為是否觸犯刑事法律，又係觸犯如何之刑事法律等情節有無認識，均
    無礙被告刑事責任之確立。綜上所述，被告所辯，無非卸責之詞，委無足採。本
    件事證明確，被告前揭犯行，均堪認定。
二、核被告所為，係犯刑法第二百十六條、第二百十條之行使偽造私文書罪、第二百
    十六條、第二百十條之行使變造私文書罪、第二百十六條、第二百十二條之行使
    變造證書罪、第三百四十九條第一項之收受贓物罪、第三百三十七條之侵占離本
    人持有物罪、第三百三十九條第二項之詐欺得利罪。查被告與同案被告甲○○就
    右揭事實一之(一)部分除被告收受贓物之犯行以外，均有犯意之聯絡及行為之分擔
    ，皆為共同正犯；又被告利用不知情之成年男子為其偽造印章及利用不知情之被
    害人庚○○以遂其偽造署押、印文及偽造私文書之犯行，為間接正犯。被告偽造
    私文書（行動電話門號申請書）、變造證件（身分證、健保卡）、變造私文書（
    郵政存簿儲金簿）復持以行使，其偽造私文書、變造證件及變造私文書之低度行
    為應分別為高度之行使偽造私文書、行使變造證件及行使變造私文書行為所吸收
    ，不另論罪。又被告偽造印章（「戊○○」、「丙○○」、「己○○」、「丁○○」）、署押（「戊○○」、「丙○○」）及印文（「戊○○」、「丙○○」、
    「己○○」、「丁○○」）之行為分別為偽造私文書（行動電話門號申請書）及
    變造私文書（郵政存簿儲金簿）之部分行為，亦不另論罪。被告前後十四次行使
    偽造私文書、前後四次行使變造證件、前後二次行使變造私文書及前後十五次詐
    欺得利（右揭事實一之(一)部分，十四次詐欺得利既遂；右揭事實一之(二)部分，一
    次詐欺得利未遂）犯行間，時間緊接，方法相同，觸犯構成要件相同之罪名，顯
    係基於概括犯意反覆為之，為連續犯，均應依刑法第五十六條之規定，論以一罪
    ，並加重其刑。被告收受贓物、侵占離本人所持有之物、行使偽造私文書、行使
    變造證件、行使變造私文書及詐欺得利六罪間，有方法目的之牽連關係，為牽連
    犯，應從一重之行使偽造私文書罪論處。末查，被告前曾受如事實欄所載有期徒
    刑之執行，有臺灣高等法院檢察署刑案紀錄簡覆表及臺灣高等法院被告全國前案
    紀錄表各乙件在卷可按，其於有期徒刑執行完畢後，五年內再犯有期徒刑以上之
    罪，為累犯，應依法遞予加重其刑。爰審酌被告時值盛年，竟不思以正當方式獲
    取金錢，妄想以前開方式不勞而獲，觀念偏差，實不宜輕處，惟慮及其犯後態度
    良好，已表悟悔等一切情狀，量處如主文所示之刑，以示懲儆。
三、扣案經偽造之「己○○」、「丁○○」印章各乙枚（如附表編號十八、十九所示
    ）及卷附之門號申請書上偽造之「戊○○」、「丙○○」印文、署押（含署名及
    劃押）四十六枚（詳如附表編號一至十七所示），不問屬於被告與否，均應依刑
    法第二百十九條之規定，宣告沒收。至扣案變造後之「丁○○」身分證正、反面
    影本；變造後之「己○○」身分證正、反面影本；以「丁○○」名義變造之健保
    卡彩色影本及正面黑白影本；以「己○○」名義變造之健保卡彩色影本及正、反
    面黑白影本；以「丁○○」名義變造之郵政存簿儲金簿首頁正、反面影本（含偽
    造之「丁○○」印文正本四枚、影本三枚）；以「己○○」名義變造之郵政存簿
    儲金簿首頁正、反面影本（含偽造之「己○○」印文正本四枚、影本三枚），共
    計四十五紙（詳如附表編號二十至二十五所示），均為被告所有，業據被告自陳
    在卷，且為其供本件犯罪所用之物，爰併依刑法第三十八條第一項第二款之規定
    ，併予為沒收之諭知。另被告偽造之「戊○○」、「丙○○」印章各乙枚及被告
    於附表編號一至十七以外之行動電話門號申請書上所偽造之「戊○○」、「丙○○」印文及署押，均未據查扣在案，復查無證據可認尚未滅失，且被告偽造之「
    戊○○」、「丙○○」印文及署押之數目亦均無從確認，為免執行困難，爰不另
    為沒收之諭知；至經被告變造之「丁○○」、「己○○」身分證正本各乙枚及「
    己○○」身分證上換貼之照片乙幀，雖係被告供本件犯罪所用之物，然均非屬被
    告所有，亦據被告陳明在卷，是亦無從併為沒收之宣告，併此說明。
四、同案被告甲○○經合法傳喚，無正當理由不到庭，自應俟緝獲後另行審結，附此
    明。
據上論斷，應依刑事訴訟法第二百九十九條第一項，刑法第二十八條、第五十六條、
第二百十六條、第二百十條、第二百十二條、第三百三十九條第二項、第三百四十九
條第一項、第三百三十七條、第五十五條、第四十七條、第二百十九條、第三十八條
第一項第二款，罰金罰鍰提高標準條例第一條前段，判決如主文。
本案經檢察官吳佳齡到庭執行職務。
中      華      民      國      九十一      年      六    月    二十八  日
                                臺灣基隆地方法院刑事第三庭
                                    審判長法  官    陳志祥
                                          法  官    齊  潔
                                          法  官    王慧惠
右正本證明與原本無異。
對於本件判決如有不服，應於收受送達後十日內，向本院提出上訴書狀，上訴於臺灣
高等法院，並按他造當事人之人數附具繕本。
                                          書記官    陳俊德
中      華      民      國      九十一      年      七    月    二      日
附錄論罪法條
刑法第二百十六條：
行使第二百十條至第二百十五條之文書者，依偽造、變造文書或登載不實事項或使登
載不實事項之規定處斷。
刑法第二百十條：
偽造、變造私文書，足以生損害於公眾或他人者，處五年以下有期徒刑。
刑法第二百十二條：
偽造、變造護照、旅券、免許證、特許證及關於品行、能力、服務或其他相類之證書
、介紹書，足以生損害於公眾或他人者，處一年以下有期徒刑，拘役或三百元以下罰
金。
刑法第三百三十九條第二項：
意圖為自己或第三人不法之所有，以詐術使人將本人或第三人之物交付者，處五年以
下有期徒刑、拘役或科或併科一千元以下罰金。
以前項方法得財產上不法之利益或使第三人得之者亦同。
刑法第三百四十九條第一項：
收受贓物者，處三年以下有期徒刑、拘役或五百元以下罰金。
刑法第三百三十七條：
意圖為自己或第三人不法之所有，而侵占遺失物、漂流物或其他離本人所持有之物者
，處五百元以下罰金。
附表：
┌────┬─────────────────────────────┐
│編號    │      物    品    名    稱                          數  量│
├────┼─────────────────────────┬───┤
│一、    │和信0000000000號門號申請書原本乙紙上    │二  枚│
│        │偽造之「戊○○」印文及署押                        │      │
├────┼─────────────────────────┼───┤
│二、    │和信0000000000號門號申請書影本乙紙上    │二  枚│
│        │偽造之「戊○○」印文及署押                        │      │
├────┼─────────────────────────┼───┤
│三、    │和信0000000000號門號申請書影本二紙上    │四  枚│
│        │偽造之「戊○○」印文及署押                        │      │
├────┼─────────────────────────┼───┤
│四、    │和信0000000000號門號申請書影本二紙上    │四  枚│
│        │偽造之「戊○○」印文及署押                        │      │
└────┴─────────────────────────┴───┘
（續上頁）
┌────┬─────────────────────────┬───┐
│五、    │遠傳0000000000號門號申請書原本乙紙上    │三  枚│
│        │偽造之「戊○○」印文及署押（含指印）              │      │
├────┼─────────────────────────┼───┤
│六、    │遠傳0000000000號門號申請書影本乙紙上    │三  枚│
│        │偽造之「戊○○」印文及署押（含指印）              │      │
├────┼─────────────────────────┼───┤
│七、    │遠傳0000000000號門號申請書原本乙紙上    │三  枚│
│        │偽造之「戊○○」印文及署押（含指印）              │      │
├────┼─────────────────────────┼───┤
│八、    │遠傳0000000000號門號申請書影本乙紙上    │三  枚│
│        │偽造之「戊○○」印文及署押（含指印）              │      │
├────┼─────────────────────────┼───┤
│九、    │遠傳0000000000號門號申請書原本乙紙上    │三  枚│
│        │偽造之「戊○○」印文及署押（含指印）              │      │
└────┴─────────────────────────┴───┘
（續上頁）
┌────┬─────────────────────────┬───┐
│十、    │遠傳0000000000號門號申請書影本乙紙上    │三  枚│
│        │偽造之「戊○○」印文及署押（含指印）              │      │
├────┼─────────────────────────┼───┤
│十一、  │和信0000000000號門號申請書原本乙紙上    │二  枚│
│        │偽造之「丙○○」印文及署押                        │      │
├────┼─────────────────────────┼───┤
│十二、  │和信0000000000號門號申請書影本乙紙上    │二  枚│
│        │偽造之「丙○○」印文及署押                        │      │
├────┼─────────────────────────┼───┤
│十三、  │遠傳0000000000號門號申請書原本乙紙上    │三  枚│
│        │偽造之「丙○○」印文及署押                        │      │
├────┼─────────────────────────┼───┤
│十四、  │遠傳0000000000號門號申請書原本乙紙上    │三  枚│
│        │偽造之「丙○○」印文及署押                        │      │
└────┴─────────────────────────┴───┘
（續上頁）
┌────┬─────────────────────────┬───┐
│十五、  │遠傳0000000000號門號申請書原本乙紙上    │三  枚│
│        │偽造之「丙○○」印文及署押                        │      │
├────┼─────────────────────────┼───┤
│十六、  │臺灣大哥大0000000000號門號申請書原本    │二  枚│
│        │乙紙上偽造之「丙○○」印文及署押                  │      │
├────┼─────────────────────────┼───┤
│十七、  │臺灣大哥大0000000000號門號申請書原本    │一  枚│
│        │乙紙上偽造之「丙○○」署押                        │      │
├────┼─────────────────────────┼───┤
│十八、  │偽刻之「丁○○」印章                              │一  枚│
├────┼─────────────────────────┼───┤
│十九、  │偽刻之「己○○」印章                              │一  枚│
├────┼─────────────────────────┼───┤
│二十、  │變造後之「丁○○」身分證正、反面影本              │十二紙│
└────┴─────────────────────────┴───┘
（續上頁）
┌────┬─────────────────────────┬───┐
│二十一、│變造後之「己○○」身分證正、反面影本              │五  紙│
├────┼─────────────────────────┼───┤
│二十二、│以「丁○○」名義變造之健保卡彩色影本及正面黑白影本│七  紙│
├────┼─────────────────────────┼───┤
│二十三、│以「己○○」名義變造之健保卡彩色影本及正、反面黑白│十三紙│
│        │影本                                              │      │
├────┼─────────────────────────┼───┤
│二十四、│以「丁○○」名義變造之郵政存簿儲金簿首頁正、反面影│四  紙│
│        │本（含偽造之「丁○○」印文正本四枚、影本三枚）    │      │
├────┼─────────────────────────┼───┤
│二十五、│以「己○○」名義變造之郵政存簿儲金簿首頁正、反面影│四  紙│
│        │本（含偽造之「己○○」印文正本四枚、影本三枚）    │      │
└────┴─────────────────────────┴───┘
